【裁判字號】    97,台上,882
【裁判日期】    970229
【裁判案由】    違反毒品危害防制條例
【裁判全文】
最高法院刑事判決              九十七年度台上字第八八二號
上  訴  人  甲○○
選任辯護人  張居德律師
            蘇千晃律師
上列上訴人因違反毒品危害防制條例案件，不服台灣高等法院台
中分院中華民國九十六年九月六日第二審更審判決（九十五年度
上更(一)字第二一五號，起訴案號：台灣台中地方法院檢察署九十
一年度偵字第一四九四三號），提起上訴，本院判決如下：
    主  文
上訴駁回。
    理  由
按刑事訴訟法第三百七十七條規定，上訴於第三審法院，非以判
決違背法令為理由，不得為之。是提起第三審上訴，應以原判決
違背法令為理由，係屬法定要件。如果上訴理由狀並未依據卷內
訴訟資料，具體指摘原判決不適用何種法則或如何適用不當，或
所指摘原判決違法情事，顯與法律規定得為第三審上訴理由之違
法情形，不相適合時，均應認其上訴為違背法律上之程式，予以
駁回。本件原判決撤銷第一審之科刑判決，改判仍論上訴人甲○
○以連續販賣第一級毒品罪，處有期徒刑拾年，並為相關從刑之
諭知。係依憑證人林寬瑞於偵查中證稱：伊被查獲後，就向警員
表示願意供出毒品來源，嗣在撥打上訴人之呼叫器後，上訴人回
電告知，只能交付三錢的海洛因，並約定在台中市○○○○道附
近見面，伊轉告警員上情後，即與警員同至該交流道等候，嗣並
逮捕到上訴人；自民國九十一年四月起，連同被查獲這次，共向
上訴人購買四次海洛因，一錢新台幣（下同）一萬元，交易地點
都是在台中市○○○○道附近，警詢筆錄所載向上訴人購買海洛
因之經過實在；嗣於第一審審理時仍證述：確向上訴人購買毒品
海洛因各等語，參酌證人即當日查獲林寬瑞之員警張簡志華及陳
建文分別於偵查中及第一審審理時所為查獲上訴人經過之同一內
容證述，及扣案上訴人所使用之0000000000號呼叫器
、0000000000號行動電話、海洛因十包、卷附證人林
寬瑞之0000000000號行動電話與上訴人使用之上開呼
叫器及行動電話聯絡之通聯紀錄、法務部調查局九十一年八月二
十日調科壹字第一二○○一一九一九號鑑定通知書（記載：扣案
之十包海洛因經鑑定結果確含毒品海洛因成分，合計淨重二一點
九六公克、包裝重七點三四公克、純質淨重八點七五公克等旨）
等證據資料，而為論斷，已敘述其所憑之證據及認定之理由。而
以上訴人否認有販賣第一級毒品海洛因之犯行，辯稱：證人林寬
瑞先後所述不一，伊所有之上開行動電話係九十一年六月二日起
才租用，且被查獲之海洛因淨重僅二十一點九六公克，未達三錢
，乃伊要自己施用，亦未曾販賣海洛因予林寬瑞，林寬瑞當日約
伊出來，並未說要購買海洛因，況林寬瑞係遭警方脅迫，而為不
實證述，警方亦未對同時被逮捕之林寬瑞女友聶夢瑩訊問及驗尿
云云，係飾卸之詞，無足採取，在理由內依憑調查所得證據，詳
加指駁；並說明：（一）上訴人之驗尿報告雖呈嗎啡及甲基安非
他命陽性反應，且其辯稱：扣案之十包海洛因僅供己施用，並非
欲售予證人林寬瑞云云。然上訴人被查獲之十包毒品海洛因淨重
達二一點九六公克，顯逾一般施用毒品者攜帶外出施用之量，況
上訴人當時係毒品案件之通緝犯，並有固定居所，儘可將毒品置
於其住居所，以避免被查緝之風險，堪認上訴人所攜帶之扣案海
洛因十包，確欲販售予證人林寬瑞無疑。而販賣毒品之罪刑甚重
，販賣者之行蹤莫不慎密，若無管道，無從洽買，倘證人林寬瑞
未曾向上訴人購買海洛因，上訴人豈有僅憑證人林寬瑞臨時之電
話聯絡，即與之相約交易之理，益徵證人林寬瑞之證述屬實。（
二）證人林寬瑞對其自九十一年四月間起，曾在中清交流道向上
訴人購買海洛因之情事，先後所述相符，雖就其購買之次數、數
額部分略有差異，然人之記憶能力，常隨時間之經過而淡忘，且
證人林寬瑞另曾向他人購買毒品施用，或可能產生混淆，殊難以
此遽認其證述不實，而為有利上訴人之認定。（三）林寬瑞嗣於
第一審九十二年四月十一日審理時雖稱：警察抓到伊和伊女友聶
夢瑩時，要伊交待毒品之上手，才願意放過伊女友，故伊才說是
上訴人，其實伊未向上訴人買過毒品，且與上訴人通話的內容，
只有說要見面，當時因伊有海洛因一、二錢及重量不詳之安非他
命寄放在上訴人處，故打電話給上訴人，要拿回寄放之海洛因，
但實際上在電話中，未提到海洛因，只約定見面地點而已，是警
察要伊咬住上訴人等語，然此與其於警詢、偵審中所述不符，亦
與上訴人於警詢及九十二年三月十四日審理中所述：查獲之海洛
因、安非他命及行動電話都是伊的，林寬瑞在警詢時，要伊說毒
品是其所寄放，所以伊才說毒品是林寬瑞寄放的，實際上毒品是
伊的等語不合；參之證人即警員張簡志華於偵查中結證：查獲林
寬瑞及其女友聶夢瑩後，因聶夢瑩部分，未查到任何犯罪嫌疑，
所以讓她走；證人即警員陳建文於偵查中證以：聶夢瑩嗣有自行
至警局探視林寬瑞各等語。則證人林寬瑞於偵查時，既已知悉其
女友聶夢瑩自警詢時，即已無犯罪嫌疑，苟確未向上訴人購買海
洛因，何以於偵查及第一審九十二年四月十一日之前，一再證述
確有向上訴人購買毒品海洛因之情事，其於九十二年四月十一日
之證述部分，顯係迴護之詞，不足採信。又第一審函調上訴人所
有之前揭呼叫器自九十一年四月至七月三十一日間之傳呼紀錄，
雖經九九九九行動通訊分公司函覆於該期間並無傳呼紀錄，然此
與證人林寬瑞確於九十一年七月三十日下午二時十六分，在警員
授意下撥打上開呼叫器，傳呼上訴人之事實不合，尚難遽認上訴
人於九十一年四月至七月三十一日之間，並未使用該呼叫器，而
為有利上訴人之認定。（四）海洛因價格昂貴，販賣之刑責極重
，自無可能公然為之，亦乏公定價格可參，而販售者既可以葡萄
糖粉末稀釋純度，增減分量，且每次買賣之價格，可能依雙方關
係之深淺、資力、需求量、行情、有無充裕來源、查緝之寬嚴、
購買者可能供出販賣對象之風險等情之不同，而異其標準；故販
賣之利得，除被告坦承犯行或價量俱臻明確外，固難察得實情。
惟販售者從價差或量差中牟利之方式雖異，其意圖營利之販賣行
為則同一，倘無利可圖，自無甘冒違法重責而從事原價交易之理
，上訴人意圖營利販賣海洛因之犯行至為炯然之理由。從形式上
觀察，原判決並無違背法令之情形存在。上訴意旨略稱：（一）
證人林寬瑞、張簡志華及陳建文三人於檢察官偵查中之證詞，均
未經上訴人或其辯護人行使反對詰問權，依法不得作為證據，原
判決顯有「判決適用法則不當」之違法。又證人林寬瑞於警詢及
偵查中之陳述，係屬「被告以外之人於審判外之言詞陳述」，原
判決並未說明究竟有何法律之特別規定，遽採為認定上訴人犯罪
之證據，亦有「判決不適用法則」及「判決不載理由」之違法。
（二）原判決以證人林寬瑞於警詢時之陳述內容，資為上訴人之
犯罪之論據，惟其陳述之「具體內容」如何？何以得作為認定上
訴人犯罪之證據？原判決理由並未說明，有「判決不載理由」之
違法。（三）依證人張簡志華及陳建文之證詞，僅足證明案發當
天警方確有授意林寬瑞，聯絡上訴人佯買毒品之事實，而卷附之
通聯記錄、扣案之呼叫器、行動電話及海洛因十包等證物，僅能
作為前開事實之補強證據，均與林寬瑞有無「自九十一年四月間
起，開始向上訴人購買海洛因」之事實無關，原判決竟採為不利
於上訴人認定之證據，顯有「判決理由矛盾」之違法。又原判決
僅憑共犯林寬瑞之自白，認定上訴人有「自九十一年四月間某日
起至同年六月間某日，連續販賣海洛因給林寬瑞三次」之犯行，
採證顯違「證據法則」。（四）案發當日林寬瑞與上訴人之電話
交談內容，究竟有無提到購買之毒品及數量，原審未予查明釐清
。又證人林寬瑞於偵查中證述：毒品數量為「三錢」；而證人張
簡志華及陳建文在偵查中則謂：毒品數量為「五錢」；在一審又
改稱：係「三萬元」各等語，前後所證顯有不同，原審遽採該相
互矛盾之證詞，作為判決上訴人有罪之證據，自有「判決理由矛
盾」之違法。（五）原判決僅言及上訴人以每錢一萬元之價格，
販賣海洛因予林寬瑞，而未說明其販入之價格，自不足認定上訴
人有以價差或量差，達營利為目的之販賣海洛因行為，原判決未
說明其理由及所憑之依據，徒以推測、擬制之方法，認定上訴人
有販賣海洛因之犯意，有判決不載理由之當然違背法令。（六）
原判決未調查上訴人所使用之0000000000號行動電話
ＳＩＭ卡是否確為上訴人所有，遽行宣告沒收，顯有應於審判期
日調查之證據未予調查之違法等語。惟查：（一）刑事訴訟法第
一百五十九條之一規定：被告以外之人於偵查中向檢察官所為之
陳述，除顯有不可信之情況者外，得為證據。又本件證人林寬瑞
、張簡志華及陳建文三人分別於警詢及檢察官偵查時證述後，嗣
於第一審法院審理時再具結作證，並經上訴人及其辯護人詰問，
有第一審審判筆錄可稽（見第一審卷第七十一至七十六頁），已
予上訴人交互詰問之機會，並未妨礙其防禦權。原判決綜合前開
證人等之全部供述證據，斟酌卷內其他調查之證據資料，本於經
驗法則及論理法則，作合理之比較而為取捨、判斷，此乃事實審
法院就證據證明力而為之判斷，並無違背客觀存在之證據法則。
且原判決採信證人林寬瑞、張簡志華及陳建文三人於警詢或偵查
中向檢察官之證述，自係認其證述具證據能力，此為當然之解釋
。上訴意旨妄指為違法，自非依據卷內訴訟資料而為具體指摘之
合法第三審上訴理由。（二）證據之取捨，為事實審法院之職權
，倘其採證認事並不違背證據法則，即不得任意指為違法。又證
人之陳述部分前後不符，或相互間有所歧異時，究竟何者為可採
，法院仍得本其自由心證予以斟酌，非謂一有不符或矛盾，即應
認其全部均為不可採信。本件證人林寬瑞、張簡志華及陳建文三
人就毒品數量所為之前後證述，雖有不一，仍不影響其就主要事
實之證述所具憑信性，原判決已就相關事證詳加調查論列，復綜
合上訴人之供述，參互斟酌判斷，資為不利於上訴人之認定，併
已於其理由一之說明依證人林寬瑞於警詢時之證述，以有利上
訴人之認定，應認證人向上訴人所購之毒品，其中二次係購買三
錢各三萬元、另一次購買五錢五萬元之取捨判斷而得心證之理由
（見原判決第六頁），並無判決理由不備或矛盾、採證違反法則
及應於審判期日調查之證據而未予調查之違法情形。上訴意旨無
非就原審採證認事之職權行使，專憑己見，泛言指摘，再為事實
上之爭執，並非依據卷內訴訟資料而為之具體指摘，自非依據卷
內訴訟資料具體指摘之適法第三審上訴理由。（三）按毒品危害
防制條例第十九條規定：犯第四條至第九條、第十二條、第十三
條或第十四條第一項、第二項之罪者，其供犯罪所用或因犯罪所
得之財物，均沒收之，如全部或一部不能沒收時，追徵其價額或
以其財產抵償之，係採義務沒收主義。原判決以前開00000
00000號行動電話ＳＩＭ卡，業經上訴人供承為其所有提供
證人林寬瑞聯絡使用之物，而予以宣告沒收，於法並無不合。上
訴意旨妄指為違法，並非正當之第三審上訴理由。（四）其餘上
訴意旨，則置原判決之明白論斷於不顧，或仍持原判決已說明理
由而捨棄不採之陳詞辯解，再為事實上之爭執，或就屬於事實審
法院採證認事職權之行使，或就不影響於判決本旨之枝節事項，
全憑己見，任意指摘，難謂已符合首揭法定上訴第三審之要件。
應認其上訴違背法律上之程式，應予駁回。
據上論結，應依刑事訴訟法第三百九十五條前段，判決如主文。
中    華    民    國  九十七  年    二    月  二十九  日
                      最高法院刑事第四庭
                          審判長法官  林  增  福
                                法官  張  清  埤
                                法官  陳  世  雄
                                法官  蔡  國  在
                                法官  王  居  財
      本件正本證明與原本無異
                                      書  記  官
中    華    民    國  九十七  年    三    月    六    日
                                                      Ｅ


司法院資訊處製作；財團法人民間司法改革基金會備份。
